臺灣高等法院刑事裁定
110年度抗字第1547號
抗  告  人  
即  受刑人  蘇映銘




上列抗告人因聲請定其應執行刑案件，不服臺灣桃園地方法院，
中華民國110年8月18日裁定（110年度聲字第2474號），提起抗
告，本院裁定如下：
    主  文
抗告駁回。                                              
    理  由
一、原裁定意旨略以：抗告人即受刑人蘇映銘（下稱受刑人）因
    違反毒品危害防制條例等案件，經原審法院先後判處如原裁
    定附表（下稱附表）所載之刑，均經確定在案，有如附表所
    示之簡易判決、判決及本院被告前案紀錄表在卷可稽，又受
    刑人所犯如附表編號1所示之罪，其判決確定日期為民國108
    年7月25日，而如附表所示各罪，確均係於該判決確定日前
    為之，並以原審法院為如附表所示各罪犯罪事實最後判決之
    法院，且受刑人亦依刑法第50條第2項之規定提出聲請，有
    臺灣桃園地方檢察署依102年1月23日修正之刑法第50條調查
    受刑人是否聲請定應執行刑調查表在卷可考，故檢察官向原
    審法院聲請定其應執行之刑，經核與法律規定相符，應予准
    許。並審酌受刑人所犯各罪，是否為同期間內所為，併其行
    為態樣、各罪關係、次數多寡，及所呈現受刑人之人格特質
    及犯罪動機、目的、手段、程度、所生危險、案件之特性、
    比例原則，暨預防需求等綜合因素，爰定其應執行有期徒刑
    4年2月等語。
二、抗告意旨略以：按法律上屬於自由裁量事項，並非概無法律
    上之拘束，在法律上有其外部界限及內部界限，前者為法律
    之具體規定，使法院得以具體選擇為適當之裁判；後者則為
    法院秩序之理念所在，法院為裁判時，二者均不得有所逾越
    ，在數罪併罰而有二裁判以上，定其應執行刑之案件，法院
    所為刑之酌定，固屬自由裁量事項，然而對法律之內部界限
    及外部界限，均仍應受其拘束（最高法院97年度台抗字第51
    3號裁定意旨參照）。又按刑法第56條連續犯之規定，業於9
    4年2月2日修正公佈刪除，並於95年7月1日施行，而連續犯
    之所以廢除，係因實務界對於「同一罪名」認定過寬，所謂
    「概括犯意」經常可連續數年之久，且在採證上多於寬鬆，
    致過度擴張連續犯概念，併案浮濫造成不公之現象，在修正
    後基於連續犯原為數罪之本質，及刑之公平原則，考量過去
    視為連續犯罪原則上應回歸數罪併罰之處罰，以藉此維護刑
    罰之公正性。再按法院就裁量權之行使，除不得逾越法律規
    定範圍之外部界限外，尚應受比例原則、公平正義原則之規
    定，謹守秩序之理性界限，體察法律之規範目的，使其結果
    實質正當，合於裁量之內部性界限，俾與立法本旨相契合，
    亦即必須符合所適用法律授權之目的並受法律秩序之理念、
    法律感情及慣性等規範，且現階段之刑事政策非只在實現以
    往之報應主義之觀念，尤重在教化功能（本院98年度抗字第
    634號裁定意旨參照）。實施新法以來，各法院對其罪犯所
    判之例，參照如下：1.臺灣板橋地方法院（現更名為臺灣新
    北地方法院）98年度聲字第2835號案件所犯毒品、竊盜罪共
    3年6月，裁定其應執行有期徒刑1年10月；2.本院97年度上
    訴字第5195號判決，被告涉犯多起強盜罪共判處有期徒刑13
    2年8月，定應執行刑有期徒刑8年；3.本院刑事庭99年度抗
    字第229號裁定，就被告因連續施用毒品罪，不服新北地方
    法院刑事庭裁定應執行有期徒刑76月（共計6年4月），提出
    抗告經裁認有理，重新更定應執行有期徒刑54月（計4年6月
    ），獲寬減刑期1年10月；4.臺灣基隆地方法院101年度訴字
    第835號判決被告涉販賣二級毒品罪4次，其中3次判處有期
    徒刑7年6月、1次判處有期徒刑7年8月，共計有期徒刑30年2
    月，定應執行有期徒刑10年，獲寬減刑期達原刑期三分之二
    。而本件受刑人因連續犯下多起毒品罪，固屬咎由自取，然
    依其所犯情狀，原裁定量刑尚嫌過苛，懇請本院重新裁定寬
    減刑期云云。
三、按裁判確定前犯數罪者，除有刑法第50條第1項但書各款情
    形，應由受刑人請求檢察官聲請定應執行刑外，依第51條規
    定併合處罰之。刑法第50條第1項、第53條分別定有明文。
    又按法律上屬於自由裁量之事項，有其外部性界限及內部性
    界限，並非概無拘束，依據法律之具體規定，法院應在其範
    圍選擇為適當之裁判者，為外部性界限；而法院為裁判時，
    應考量法律之目的，及法律秩序之理念所在者，為內部性界
    限，法院為裁判時，二者均不得有所逾越（最高法院80年台
    非字第473號判例參照）。次按數罪併罰之定應執行之刑，
    係出於刑罰經濟與責罰相當之考量，並非予以犯罪行為人或
    受刑人不當之利益，為一種特別的量刑過程，相較於刑法第
    57條所定科刑時應審酌之事項係對一般犯罪行為之裁量，定
    應執行刑之宣告，乃對犯罪行為人本身及所犯各罪之總檢視
    ，除應考量行為人所犯數罪反應出之人格特性，並應權衡審
    酌行為人之責任與整體刑法目的及相關刑事政策，在量刑權
    之法律拘束性原則下，依刑法第51條第5款之規定，採限制
    加重原則，以宣告各刑中之最長期為下限，各刑合併之刑期
    為上限，但最長不得逾30年，資為量刑自由裁量權之外部界
    限，並應受法秩序理念規範之比例原則、平等原則、責罰相
    當原則、重複評價禁止原則等自由裁量權之內部抽象價值要
    求界限之支配，期使輕重得宜，罰當其責，俾符合法律授與
    裁量權之目的，以區別數罪併罰與單純數罪之不同，兼顧刑
    罰衡平原則（最高法院105年度台上字第428號判決意旨參照
    ）。又法院定執行刑時，茍無違法律之內、外部界限，其應
    酌量減輕之幅度為何，實乃裁量權合法行使之範疇，自不得
    遽指違法（最高法院102年度台抗字第932號裁定意旨參照）
    。
四、經查：本件受刑人犯如附表所示之罪，均經分別確定在案，
    因合於數罪併罰，原審於各宣告刑中之最長期（有期徒刑3
    年8月）以上，於附表編號1至4所示之刑期（有期徒刑4月、
    3年8月、3月、4月）等各刑合併之刑期（合計為有期徒刑4
    年7月）以下；再參以受刑人犯如附表編號1至3所示之罪，
    前曾經臺灣桃園地方法院以109年度聲字第4572號裁定其應
    執行有期徒刑3年11月確定，是法院再為更定應執行刑時，
    自應受上開裁判所定其應執行刑加計其他裁判所處刑期之內
    部界限（即3年11月＋4月＝4年3月）所拘束。從而，原裁定就
    受刑人犯如附表所示各罪，定其應執行有期徒刑4年2月，既
    在外部性界限（即附表所示各罪刑期合計為4年7月）之範圍
    內，亦未逾越內部性界限暨前開合計之刑度（4年3月），且
    原裁定予以適度減輕之刑罰折扣，核屬原審定刑裁量權之行
    使，亦未悖於法律秩序之理念，符合法規範之目的。又審酌
    受刑人犯如附表所示各罪，分別為轉讓、販賣、寄藏、施用
    毒品罪，其違反毒品危害防制條例犯行，不僅戕害國民個人
    身心，對於社會治安、風氣亦有危害，且為我國依法嚴令禁
    止施用及販賣毒品、轉讓禁藥之行為，受刑人漠視法令禁制
    ，仍欲販賣毒品牟利，助長毒品氾濫，是其所為本難輕縱，
    且以受刑人犯罪整體歷程觀之，犯罪時間亦有間隔，顯見其
    守法意識薄弱、自我約束能力不佳，兼衡受刑人其犯數罪所
    反映的人格特性、犯罪類型、所侵犯者於併合處罰時，其責
    任非難重複之程度、實現刑罰經濟的功能等總體情狀綜合判
    斷，核原裁定裁量時所斟酌之事由，已審酌被告如附表所示
    之罪是否為同期間內所為，併其行為態樣、各罪關係、次數
    多寡，及所呈現受刑人之人格特質及犯罪動機、目的、手段
    、程度、所生危險、案件之特性、比例原則，暨預防需求等
    綜合因素判斷，將附表所示之罪定其應執行有期徒刑4年2月
    ，已屬酌量減輕受刑人之刑期，難謂有何違背罪責相當、重
    複評價禁止原則及裁量濫用之情事，亦無違反比例、平等原
    則、罪刑相當原則及責任遞減原則，或認與社會法律情感相
    違之情，對受刑人顯然無過重之情，受刑人認原審合併定應
    執行刑，有違數罪併罰定應執行刑之立法精神云云，要無足
    採。至抗告意旨所述實務量刑上，於定其應執行刑時酌量裁
    定，係法官酌量個案情形之結果，惟數罪併罰之定其應執行
    刑，係出於刑罰經濟與責罰相當之考量，並非予以受刑人不
    當之利益，矧個案情節不同，並無拘束法院裁量權自由行使
    之效力，揆諸前揭說明，既屬不同案件，與抗告人犯罪有多
    種罪質情形亦不相同，即非本案定其應執行刑所應審酌範圍
    ，原裁定於法核無違誤。抗告意旨徒憑己見，比附援引他案
    定其應執行刑之情形，指摘原裁定不當，為無理由，應予駁
    回。
據上論斷，應依刑事訴訟法第412 條，裁定如主文。
中　　華　　民　　國　　110 　年　　10　　月　　28　　日
                  刑事第十七庭  審判長法　官  鄭水銓
                                      法　官  黃雅芬
                                      法　官  沈君玲
以上正本證明與原本無異。
如不服本裁定，應於收受送達後五日內向本院提出抗告狀。
                                      書記官  曾彥碩
中　　華　　民　　國　　110 　年　　10　　月　　29　　日